臺灣高等法院高雄分院刑事判決　　　　100年度上易字第408號
上　訴　人
即　被　告　吳文斌
上列上訴人因竊盜案件，不服臺灣高雄地方法院99年度易字第16
58號中華民國100 年2 月15日第一審判決（起訴案號：臺灣高雄
地方法院檢察署99年度偵字第10094 號），提起上訴，本院判決
如下：
    主  文
原判決關於吳文斌竊盜車牌共二罪及定應執行刑部分均撤銷。
吳文斌被訴竊盜車牌二次部分無罪。
    理  由
一、公訴意旨略以：(一)被告吳文斌意圖為自己不法之所有，基於
    竊盜犯意，於98年12月6 日下午3 時45分許，至屏東縣東港
    鎮○○路85號前，以不詳工具將莊凱程所使用同廠牌型式之
    自小客車上懸掛之牌號0285-WY 號車牌2 面拆下，而竊取得
    手。(二)又另意圖為自己不法之所有，而基於竊盜犯意，於同
    日晚間8 時50分許，至屏東縣東港鎮○○街之東隆宮旁，將
    駱嘉駿所使用同廠牌樣式自小客車上所懸掛之牌號ZN-6535
    號車牌2 面拆下，竊取得手後離去。因認被告涉犯刑法第32
    0 條第1 項竊盜罪嫌等語。
二、按犯罪事實應依證據認定之，無證據不得認定犯罪事實；又
    有罪之判決書應於理由內記載認定犯罪事實所憑之證據及其
    認定之理由。刑事訴訟法第154 條第2 項及第310 條第1 款
    分別定有明文。而此所稱「犯罪事實」，係指決定刑罰權存
    否與範圍、須經嚴格證明之事實，並不包括不存在之犯罪構
    成事實。另同法第155 條第2 項復規定：「無證據能力、未
    經合法調查之證據，不得作為判斷之依據。」按之「證據能
    力」係指可供「嚴格證明」使用之資格，則此一「判斷對象
    」，自係指須經嚴格證明之犯罪事實之判斷而言。亦即認定
    犯罪事實所憑之證據，不僅須具有證據能力，且須經合法之
    調查，否則不得作為有罪認定之依據。惟倘法院審理之結果
    ，認被告被訴之犯罪事實並不存在，而應為無罪之諭知時，
    因所援為被告有利之證據並非作為認定犯罪事實之基礎，而
    係作為彈劾檢察官或自訴人所提證據之不具憑信性，其證據
    能力自無須加以嚴格限制。易言之，法院諭知被告無罪之判
    決時，即使是不具證據能力之傳聞證據，亦非不得資為彈劾
    證據使用，以供法院綜合研判形成心證之參考（最高法院98
    年度台上字第5774號要旨）。又「犯罪事實應依證據認定之
    ，無證據不得認定犯罪事實；有罪之判決書應於理由內記載
    認定犯罪事實所憑之證據及其認定之理由。刑事訴訟法第一
    百五十四條第二項及第三百十條第一款分別定有明文。而犯
    罪事實之認定，係據以確定具體的刑罰權之基礎，自須經嚴
    格之證明，故其所憑之證據不僅應具有證據能力，且須經合
    法之調查程序，否則即不得作為有罪認定之依據。倘法院審
    理之結果，認為不能證明被告犯罪，而為無罪之諭知，即無
    前揭第一百五十四條第二項所謂「應依證據認定」之犯罪事
    實之存在。因此，同法第三百零八條前段規定，無罪之判決
    書只須記載主文及理由。而其理由之論敘，僅須與卷存證據
    資料相符，且與經驗法則、論理法則無違即可，所使用之證
    據亦不以具有證據能力者為限，即使不具證據能力之傳聞證
    據，亦非不得資為彈劾證據使用。故無罪之判決書，就傳聞
    證據是否例外具有證據能力，本無須於理由內論敘說明。」
    （最高法院100 年度台上字第2980號判決參照）。本件被告
    於本院準備程序就傳聞證據雖不同意作為證據，惟本院既為
    被告無罪之判決，自仍可以相關傳聞證據作為彈劾證據，以
    供法院綜合研判形成心證之參考。
三、按犯罪事實應依證據認定之，無證據不得認定犯罪事實；不
    能證明被告犯罪者，應諭知無罪之判決，刑事訴訟法第154
    條第2 項、第301 條第1 項分別定有明文。又事實之認定應
    憑證據，如未能發現相當證據，或證據不足以證明，自不能
    以推測或擬制之方法，為裁判基礎；所謂證據，係指足以認
    定被告確有犯罪行為之積極證據而言，該項證據自須適合於
    被告犯罪事實之認定，始得採為斷罪資料。苟積極證據不足
    為不利於被告事實之認定時，即應為有利於被告之認定，更
    不必有何有利之證據。且認定犯罪事實所憑之證據，雖不以
    直接證據為限，間接證據亦包括在內，然而無論直接證據或
    間接證據，其為訴訟上之證明，須於通常一般人均不致有所
    懷疑，而得確信其為真實之程度者，始得據為有罪之認定，
    倘其證明尚未達到此一程度，而有合理之懷疑存在而無從使
    事實審法院得有罪之確信時，即應由法院為諭知被告無罪之
    判決（最高法院76年臺上字第4986號、40年臺上字第86號、
    30年上字第816 號、29年上字第3105號判例意旨參照）。
四、本件公訴人認被告涉有前開竊盜罪嫌，無非係以原審共同被
    告陳品宏、王煜澤於偵查中之陳述，及被害人莊凱程、駱嘉
    駿之證述為其主要論據。訊據上訴人即被告（下稱被告）堅
    詞否認公訴意旨所指犯行，辯稱：伊雖有竊取其表嫂劉妙姿
    所有2267- ＰＹ自用小客車，然並未竊取上開0285-WY 號及
    ZN-6535 號車牌各2 面，並將該0285-WY 號車牌懸掛於該竊
    得之自用小客車供陳品宏、王煜澤使用等語。
五、經查：
(一)、被告吳文斌於98年9 月21日下午2 時許，至其表嫂許劉妙姿
    上址住處，竊取許劉妙姿所有上開2267-PY 號自小客車（含
    車鑰及車門遙控器）後，交予被告陳品宏、王煜澤使用等情
    ，業據被告吳文斌於原審審理中坦認不諱（見原審二卷第32
    4 頁），且經證人許劉妙姿、許雲鵬於警詢及偵查中（見警
    卷第12-16 頁、偵卷第44-45 頁）證述在卷，互核大致相符
    。又該自用小客車經警尋獲時，其上所懸掛之牌號0285-WY
    號車牌，原屬莊凱程所使用同廠牌型式之自小客車所懸掛，
    於98年12月6 日下午3 時45分許，在屏東縣東港鎮○○路85
    號前失竊（僅失竊車牌，車體並未失竊）；ZN-6535 號車牌
    ，則原屬駱家駿所使用同廠牌型式之自小客車所懸掛，於98
    年12月6 日晚間8 時50分許，在屏東縣東港鎮○○街之東隆
    宮旁失竊（僅失竊車牌，車體並未失竊）等情，業據證人即
    被害人莊凱程、駱家駿於警詢中，分別證述明確（見警卷第
    17-19 頁），並有失竊車牌協尋電腦輸入單、失竊車牌案件
    基本資料表在卷可稽（見警卷第59- 60頁）。而王煜澤於98
    年12月11日晚間8 時30分許，將上開自小客車停放在高雄市
    鼓山區○○○○路291 號前之停車格內，為警尋獲，並扣得
    上開失竊之0285-WY 號車牌2 面、車內副駕駛座置物箱內藏
    放牌號ZN-6535 號車牌2 面（已分別發還被害人），經調閱
    大樓監視器錄影畫面，而查獲王煜澤等情，亦為被告王煜澤
    於原審所自承（見警卷第2 頁），並有搜索扣押筆錄、扣押
    物品目錄表、贓物認領保管單、失竊車輛尋獲電腦輸入單在
    卷可佐（見警卷第47-60 頁），此部分事實均堪認定。
(二)、證人陳品宏於原審先後陳稱：「吳文斌都沒有提到車牌的事
    情，我剛開始買到這輛車子，有去檢查車子，裡面沒有車牌
    ，後來吳文斌有跟我借車，被告吳文斌還有的時候，我就沒
    有去檢查裡面，我是到警察查獲時，才知道裡面有車牌」（
    原審一卷第68、69頁）、「（吳文斌向你借該車回去一次，
    還車時是否在「香堤汽車旅館」還給王煜澤？）我要重新陳
    述，因為我現在在執行，我不要那麼麻煩，簡單一點，這台
    車事實上是吳文斌賣給我，他向我借車回去一次，他跟我說
    他在屏東那裡偷拿人家的手機，出來時因為緊張而開車撞到
    別人，我知道有犯案警察就會知道，畢竟路上都有監視錄影
    器，他跟我說車子有這個問題，我問他要如何處理，因為他
    把車賣給我了，事實上我知道車上有那些車牌，那些車牌是
    吳文斌拔來要給我替換的。這是吳文斌說給我聽的，我也沒
    有很確實的證據，因為他開回來時那台車撞了一個凹痕，我
    問他這台車這樣要如何處理、要如何賣給我，他說你放心，
    我還會再處理一台給你。（所以吳文斌把車還給你時，車子
    撞壞了，還你的當時另外4 面車牌就在車上了，還是後來才
    拿來的？）當時另外4 面車牌就在車上了。」等語（原審二
    卷第179 頁），證人王煜澤於原審亦證稱：本件2267-PY 號
    自小客車係被告吳文斌賣給陳品宏，交車後吳文斌又借回去
    開一次，還車時，車子已經被撞到了。伊第一次看到該自用
    小客車，是在橋頭鄉，被告開來要賣給陳品宏，陳品宏叫伊
    試開該車，伊與吳泰緯上車時，吳泰緯就已經踩到放在副駕
    駛座前面的車牌了，當時是以報紙包起來，踩到時有發出聲
    音，這是被告第一次交車給陳品宏。第一次交車時，伊就看
    到該4 塊車牌了等語（原審二卷第300-303 頁），互核上開
    陳品宏與王昱澤前後陳述，關於本件贓物4 面車牌究係第一
    次交車時已放在贓車上，或者吳文斌借回該車，撞車後將車
    返還時始出現在該贓車上，不僅陳品宏本人前後陳述不一，
    與王昱澤之證詞更明顯歧異，該4 面車牌是否被告吳文斌所
    交付，實甚有疑。再者，證人吳泰緯於原審雖亦證稱：「（
    你之前是否有看過王煜澤開過該台黑色TOYOTA車？）有一次
    他來我家載我去買早餐時，我第一次看見他開。（你是否有
    搭過該台黑色TOYOTA車？）有，就是那天去買早餐。（你搭
    過該台黑色TOYOTA車幾次？）搭過一次。（你搭該台黑色TO
    YOTA車時，是否有在車上看到其他車牌？）有，當時在腳踏
    板那邊我有踢到鐵片，我有打開來看。（你是說右前座？）
    是的，就是駕駛座旁邊，腳踏板上面我有踢到像鐵片那種東
    西，我有打開來看，是用報紙蓋著。（本來是用報紙包著，
    還是用袋子裝著？）用報紙。」等語（原審二卷第184 、18
    5 頁），核與證人王昱澤上開證述情節大致相符，惟王昱澤
    於前於檢察事務官詢問時係證稱：98年11月初吳文斌將該車
    開來時，將該4 面車牌用報紙包著，放在前面置物箱，伊與
    陳品宏向吳文斌問為何有4 面車牌，約交車後一、二個星期
    後，該車撞到，吳文斌將置物箱內的車牌拿出來換掉原先懸
    掛的車牌等語在卷（偵卷第47、48頁），與上開王昱澤及吳
    泰緯於原審所稱：係吳泰緯上車時在副駕駛座腳踏板處踩到
    該4 面車牌，乃發現車上有該等車牌等情，亦顯不相合。綜
    上所述，自難以陳品宏、王昱澤、吳泰緯顯然歧異不一之陳
    述，遽認該4 面失竊之車牌係被告吳文斌竊取後交付陳品宏
    、王昱澤等人使用。
(三)、衡諸事理，本件被告吳文斌竊得之2267-PY 號自用小客車，
    無論係販售或出借予陳品宏使用，除非陳品宏另要求被告竊
    取其他車牌供其懸掛使用，被告斷無另竊取他車之車牌供其
    其使用之必要。且被告縱為掩飾該自小客車係贓車而竊取他
    車車牌換掛於該贓車，亦只須竊取一組即兩面車牌即可，何
    須於交車當時即一次竊取4 面車牌交付陳品宏。又倘如陳品
    宏上開所述，被告係因借回該車使用期間，在屏東偷拿他人
    手機，出來時因為緊張而開車撞到別人，恐沿路有監視錄影
    器，警方循線查獲該車，則被告亦無一次竊取4 面車牌之必
    要。綜此，陳品宏、王昱澤所述該4 面車牌係被告所交付云
    云，亦與事理有違，尚難憑採。
(四)、綜上所述，被告前開所辯，應屬可採，檢察官所舉證據尚未
    達使通常一般人均不致有所懷疑，而得確信其為真實之程度
    ，而有合理之懷疑存在，揆諸上開說明，自屬不能證明被告
    犯罪。
六、原審未詳為推求，就此部分遽為論罪科刑之判決，即有未洽
    ，被告執此上訴，指摘原判決不當，為有理由，應由本院將
    原判決關於被告吳文斌兩次竊取車牌及定應執行刑部分撤銷
    改判，並為被告無罪之判決。
七、原判決關於被告陳品宏、王煜澤部分及被告吳文斌竊盜本件
    自用小客車部分，均已判決確定，不另論列。
據上論結，應依刑事訴訟法第369條第1項前段、第364條、第301
條第1項，判決如主文。
本案經檢察官鍾忠孝到庭執行職務。
中    華    民    國   100    年    8     月    17    日
                  刑事第十庭    審判長法  官  陳中和
                                      法  官  林水城
                                      法  官  蔡國
以上正本證明與原本無異。
不得上訴。
中    華    民    國   100    年    8     月    17    日
                                      書記官  周青玉